【裁判字號】    89,易,385
【裁判日期】    900430
【裁判案由】    傷害等
【裁判全文】
臺灣高雄地方法院刑事判決                          八十九年度易字第三八五號
    公  訴  人  臺灣高雄地方法院檢察署檢察官
    被      告  戊○○
右列被告因家庭暴力防治法案件，經檢察官提起公訴（八十八年度偵字第二六九六九
號），本院判決如左：
    主  文
戊○○違反法院依家庭暴力防治法第十三條所為之禁止實施家庭暴力行為之裁定，處
有期徒刑伍月，如易科罰金，以佰元折算壹日。
    事  實
一、戊○○為丁○○○之配偶，二人間具有家庭暴力防治法第三條所定之家庭成員關
    係，戊○○前因經常摔壞家中物品並騷擾丁○○○，而經臺灣高雄地方法院於民
    國八十八年八月十三日以八十八年度家護字第四八號通常保護令，判令戊○○不
    得對丁○○○實施身體或精神上不法侵害之行為，及直接或間接對丁○○○為騷
    擾行為。戊○○因不滿丁○○○聲請保護令及家庭生活費用負擔問題，於收受前
    述民事通常保護令前之八十八年八月十八日晚間十一時許，基於傷害之概括犯意
    ，在高雄市新興區○○○路一四五號家中，以書本、塑膠籃毆打丁○○○之頭部
    、左前臂及左手，致其受有左前臂擦傷、左手指第四指第五指擦傷及頭痛等傷害
    ；又於同年八月十九日十一時三十分許在上址，以椅子毆打丁○○○之下肢，致
    其受有坐下肢多處挫傷及擦傷之傷害；復於同年八月二十四日下午五時許，在同
    址，以硬物毆打丁○○○後腦部腳踢左小腿部位，致其受有頭部枕骨部分頭皮局
    部腫脹約二Ｘ二公分、左小腿腹側紫紅色瘀傷約十五Ｘ八公分。嗣戊○○於八十
    八年九月二十三日收受上開民事通常保護令，詎為張林秀娥以其名義投保事宜，
    與張林秀娥發生爭執，竟基於違反民事通常保護令之犯意，於同年十一月一日晚
    間十一時三十分許，在上址摔壞家中衣櫥、拆掉隔間木板（毀損部分未具告訴）
    ，並出拳毆打丁○○○頭部，且追打至中山二路四十號前，而違反前開不得對丁○○○實施身體上不法侵害行為之民事通常保護令，並致丁○○○因此受有左耳
    廓紅腫、左眼結膜下出血０‧五公分Ｘ０‧五公分等傷害。
二、案經丁○○○訴由高雄市政府警察局新興分局移送及臺灣高雄地方法院檢察署檢
    察官偵查起訴。
    理  由
一、訊據被告戊○○僅坦承有於八十八年十一月十日下午五時許毀損家中物品，惟否
    認有任何傷害丁○○○之犯行，辯稱：打告訴人者係積欠告訴人債務之甲○○、
    丙○○，因告訴人向她們要債發生衝突才被打，十一月一日晚上他與己○○、李
    東川飲酒至翌日凌晨云云。惟查：
  (一)右揭事實，業據告訴人丁○○○一再指述不移，並提出阮綜合醫院驗傷診斷書四
    紙、照片十幀為證，且依前開診斷證明書及由卷附之阮綜合醫院病歷資料記載：
    「病人主訴於八十八年八月十八日晚上十一點多背先生拿厚書本撲打患者頭部，
    拿塑膠籃撲打患者左前臂及左手‧‧‧，於十九日上午來本院門診治療」、「於
    （八十八年八月十九日）十一時三十分許被先生用椅子打‧‧‧，在二十日凌晨
    零時許急診治療」、「病人主訴於八十八年八月二十四日下午約五點多‧‧‧被
    先生用硬物品撲打患者後腦部造成頭痛‧‧‧並用腳踢撲患者左小腿造成疼痛‧
    ‧‧而於晚上九點五十分於本院門診」、「病人主訴於八十八年十一月一日約下
    午十一時三十分許被丈夫用拳頭打到左耳廓，‧‧‧在本院急診治療（急診時間
    十一月一日十一時五十一分許）」等文字，則以驗傷時距案發時間為近，告訴人
    記憶當更清晰，當無誤述遭傷害時間之可能，應認告訴人指述可信。
  (二)被告雖辯稱：告訴人之傷勢係欠債的甲○○、丙○○在前所打，因告訴人向她們
    要債發生衝突，十一月一日晚上他與己○○、李東川飲酒至翌日凌晨云云，並舉
    先後舉歐政福、己○○、林東川為證人，惟依被告於警訊時供述：我只是想問他
    是被何人倒錢，結果丁○○○是直奔派出所報案說我毆打她等語（八十八年十一
    月二日警訊筆錄），以及於本院審理提示告訴人庭呈附卷之家具毀損照片，詢其
    是否係其所為，其亦坦承：係因其不同意告訴人以其名義去投保，要告訴人拿出
    保單等語（本院八十幾年一月二十日審判筆錄），均與其前所述未在現場、非其
    所毆打等辯詞相矛盾。且首先於偵訊中到庭之證人歐政福表示對於被告舉證之待
    證事實：有否於八十八年十一月一日晚間至翌日凌晨與戊○○在一起、告訴人是
    否為甲○○所打等情，表示沒印象、沒看見（八十八年度偵字第二六九九四號偵
    卷第二一、二二二頁）；事後所舉證人己○○偵查中證述：當天十點多相約至我
    店中飲酒凌晨三時許離去（上述偵卷第二五、二六頁），本院審理時證稱：十點
    半打烊被告與東川來找我喝至凌晨一、二點等語（本院八十九年二月十日審判筆
    錄）；林東川於偵查中到庭證述：當天十點多相約至己○○店中飲酒凌晨二、三
    時許離去等語（上述偵卷第二五、二六頁），被告卻又於本院審理時改稱與李東
    川約九點多，九點半即到己○○家等語（本院八十九年二月十日審判筆錄）；由
    以上被告之供述與證人證言觀之，已有出入、瑕疵存在，而有迴護被告之慮。再
    者，果告訴人之傷勢非被告所造成，何以被告能如此肯定為何人所打？另甲○○
    、丙○○等人如係積欠告訴人債務之債務人，依常理而言，見告訴人請求償還債
    務，當好言請求展期，或迴避唯恐不及，豈有出手毆打債權人之理？被告所辯有
    前揭不合理處，不足採信。至被告另傳訊之證人甲○○、丙○○、乙○○、張芳
    賓，本院已數次依被告所陳地址傳訊，皆因遷移不明無法傳喚到庭，卷內復無渠
    等年籍資料可資查詢，且由於本件事證已明，爰不再傳訊。
  (三)又被告前經本院核發民事通常保護令，禁止其對告訴人實施身體或精神上不法侵
    害之行為，及直接或間接對告訴人為騷擾行為，被告於八十八年九月二十三日收
    受上開民事通常保護令，此有本院八十八年度家護字第四八號民事通常保護令裁
    定附卷可稽，且經本院調閱該卷宗審閱屬實，被告毆打告訴人之行為，自屬對告
    訴人實施身體上之不法侵害。是本件事證已明，被告犯行堪予認定。
二、核被告所為，係犯刑法第二百七十七條第一項傷害罪及家庭暴力防治法第五十條
    第一款之違反禁止實施家庭暴力行為保護令罪。被告多次傷害犯行，時間緊接，
    所犯構成要件相同，為連續犯，應依刑法第五十六條之規定論以一罪。又所犯傷
    害、違反禁止實施家庭暴力行為保護令罪二罪之間，係一行為觸犯構成要件不相
    同之數罪名，為想像競合犯，應從一重論以違反保護令罪。爰審酌被告因家庭金
    錢細故，即先後四次對告訴人實施暴力行為，實有違夫妻和睦相處之道，且其中
    八十八年十一月一日復漠視法院所為之民事通常保護令裁定，復未能於犯後復坦
    承犯行，以及與告訴人達成和解等一切情狀，量處如主文所示之刑。按被告犯罪
    後，刑法第四十一條業於九十年一月四日修正，同月十日公布施行，該條第一項
    修正為：「犯最重本刑為五年以下有期徒刑以下之刑之罪，而受六個月以下有期
    徒刑或拘役之宣告，因身體、教育、職業、家庭之關係或其他正當事由，執行顯
    有困難者，得以一元以上三元以下折算一日，易科罰金」，將得易科罰金之範圍
    擴大為最重本刑五年以下有期徒刑之罪，是被告犯罪後法律已有變更，雖本案被
    告所犯罪名法定刑度各為三年及二年以下有期徒刑、拘役或罰金之刑，依修正前
    刑法四十一條規定，原得易科罰金，惟該法條既修正如上，仍屬法律變更，依刑
    法第二條第一項前段之規定，應適用修正後之規定，並諭知易科罰金之折算標準
    。
三、公訴人雖未就被告於八十八年八月十八日晚間十一時許，在高雄市新興區○○○
    路一四五號家中，以書本、塑膠籃毆打丁○○○之頭部、左前臂及左手之傷害犯
    行提起公訴，惟既經本院依職權審理查知，復與已提起公訴部分有連續犯關係，
    自得併予審理，併此敘明。
據上論斷，應依刑事訴訟法第二百九十九條第一項前段，家庭暴力防治法第五十條第
一款，刑法第二條第一項前段、第十一條前段、第五十六條、第二百七十七條第一項
、第五十五條、第四十一條第一項，罰金罰鍰提高標準條例第二條，判決如主文。
中      華       民       國    九十     年    四      月     三十      日
                                  臺灣高雄地方法院刑事第一庭
                                      法  官   郭貞秀
右正本證明與原本無異。
如不服本判決，應於判決送達後十日內，向本院提出上訴狀。
                                  書  記  官   黃國忠
中    華    民    國      九十      年        四      月      三十      日


司法院資訊處製作；財團法人民間司法改革基金會備份。
